【裁判字號】    98,審重訴,1329
【裁判日期】    990226
【裁判案由】    清償借款
【裁判全文】
臺灣臺北地方法院民事判決          98年度審重訴字第1329號
原      告  臺灣中小企業銀行股份有限公司
法定代理人  戊○○
訴訟代理人  丙○○
被      告  沅浩生活科技股份有限公司
法定代理人  乙○○
被      告  甲○○
            丁○○
上列當事人間請求清償借款事件，本院於中華民國99年2 月23日
言詞辯論終結，判決如下：
    主      文
被告應連帶給付原告新臺幣貳仟玖佰柒拾參萬參仟貳佰陸拾玖元
整及如附表所示之利息、違約金。
訴訟費用新臺幣貳拾柒萬參仟捌佰陸拾貳元由被告連帶負擔。
    事實及理由
一、按當事人得以合意定第一審管轄法院，但以關於由一定法律
    關係而生之訴訟為限，前項合意，應以文書為之，民事訴訟
    法第24條定有明文。經查，本件被告住所地雖非屬本院管轄
    ，惟依兩造所簽訂之協助中小企業紮根專案貸款契約書第13
    條、授信約定書第13條約定，本契約涉訟時，合意以本院為
    第一審管轄法院，是本院就本件訴訟應有管轄權。又被告沅
    浩生活科技股份有限公司（下稱沅浩公司）未於言詞辯論期
    日到場、被告甲○○未於最後言詞辯論期日到場，核均無民
    事訴訟法第386 條所列各款情形，應依原告之聲請，由其一
    造辯論而為判決。
二、原告起訴主張：
  (一)被告沅浩公司以被告甲○○、丁○○為連帶保證人，於民國
    98年4 月15日向原告借款新臺幣（下同）2,400 萬元，約定
    借款期間自98年4 月23日起至113 年4 月23日止，按月繳息
    ，本金自100 年7 月23日起以3 個月為1 期，共分52期，按
    期攤還，利息按中長期資金運用利率加年息1.21% 機動計付
    （目前為年息2.42% ），如未按期攤還或經票據交換所宣告
    拒絕往來，即喪失期限利益，其債務視為全部到期，除仍按
    上開利率計收利息外，逾期在6 個月以內者，按上開利率
    10% ，逾期6個 月以上者，其超過6 個月部分，按上開利率
    20% 加付違約金。詎被告沅浩公司於98年9 月18日經票據交
    換所宣告為拒絕往來戶，依上開約定，其債務視為全部到期
    ，尚有本金2,400 萬元及如附表編號1 所示之利息、違約金
    未清償。
  (二)被告沅浩公司以被告甲○○、丁○○為連帶保證人，於98年
    3 月27日向原告借款200 萬元，約定借款期間自98年4 月27
    日起至101 年4 月27日止，本金按月平均攤還，利息按月計
    付，利息按原告基準利率加年息1%機動計付（目前為年息3.
    24% ），如未按期攤還或經票據交換所宣告拒絕往來，即喪
    失期限利益，其債務視為全部到期，除仍按上開利率計收利
    息外，逾期在6 個月以內者，按上開利率10% ，逾期6 個月
    以上者，其超過6 個月部分，按上開利率20% 加付違約金。
    詎被告沅浩公司於98年9 月18日經票據交換所宣告為拒絕往
    來戶，依上開約定，其債務視為全部到期，尚有本金176 萬
    元及如附表編號2 所示之利息、違約金未清償。
  (三)被告沅浩公司以被告甲○○、丁○○為連帶保證人，於98年
    6 月26日與原告簽訂週轉金貸款契約，以借款額度400 萬元
    為限額，循環動用，動用期間自98年6 月29日起至99年6 月
    29日止，嗣被告沅浩公司分別出具借據，向原告借款4 筆，
    金額分別為64萬元、89萬元、75萬元、85萬元，借款期間分
    別自98年6 月29日起至98年10月25日止、98年6 月30日起至
    98年10月30日止、98年7 月1 日起至98年10月25日止、98年
    7 月3 日起至98年10月30日止，按月繳息，本金到期一次清
    償，利息按原告基準利率加年息1.67% 機動計付（目前為年
    息3.91% ），如未按期攤還或經票據交換所宣告拒絕往來，
    即喪失期限利益，其債務視為全部到期，除仍按上開利率計
    收利息外，逾期在6 個月以內者，按上開利率10% ，逾期6
    個月以上者，其超過6 個月部分，按上開利率20% 加付違約
    金。詎被告沅浩公司於98年9 月18日經票據交換所宣告為拒
    絕往來戶，依上開約定，其債務視為全部到期，尚有本金30
    5,675 元、801,597 元、28,123元、806,486 元及如附表編
    號3 、4 、5 、6 所示之利息、違約金未清償。
  (四)被告沅浩公司以被告甲○○、丁○○為連帶保證人，於98年
    6 月26日與原告簽訂國內信用狀融資契約，以融資額度600
    萬元為限額，循環動用，動用期間自98年6 月29日起至99年
    6 月29日止，嗣被告沅浩公司分別出具借款用以抵償上開申
    請開發信用狀款項，向原告申貸短期放款4 筆，金額分別為
    68萬元、131 萬元、55萬元、14萬元，借款期間分別自98年
    7 月8日 起至98年11月8 日止（原告誤載為98年6 月29日起
    至98年10 月25 日止）、98年7 月8 日起至98年11月7 日止
    （原告誤載為98年6 月30日起至98年10月30日止）、98年8
    月26日起至98年1 2 月26日止（原告誤載為98年7 月1 日起
    至98年10月25日止）、98年9 月3 日起至99年1 月1 日止（
    原告誤載為98年7 月3 日起至98年10月30日止），按月繳息
    ，本金到期一次清償，利息按原告基準利率加年息1.67% 機
    動計付（目前為年息3.91% ），如未按期攤還或經票據交換
    所宣告拒絕往來，即喪失期限利益，其債務視為全部到期，
    除仍按上開利率計收利息外，逾期在6 個月以內者，按上開
    利率10% ，逾期6 個月以上者，其超過6 個月部分，按上開
    利率20% 加付違約金。詎被告沅浩公司於98年9 月18日經票
    據交換所宣告為拒絕往來戶，依上開約定，其債務視為全部
    到期，尚有本金426,249 元、1,050 ,814元、441,949 元、
    112,376 元及如附表編號7 、8 、9 、10所示之利息、違約
    金未清償。
  (五)被告甲○○、丁○○為連帶保證人，就被告沅浩公司所負上
    開債務應負連帶清償責任，系爭欠款迭經催討無效，爰依消
    費借貸、連帶保證之法律關係，提起本件訴訟等語。
  (六)並聲明：如主文第1 項所示。
三、被告甲○○未於最後言詞辯論期日到場，惟據其前到場辯以
    ：對原告主張之事實不爭執，但前曾協商請原告對被告沅浩
    公司之資產及債權查封取償等語。並聲明：原告之訴駁回。
    被告丁○○則以：對原告主張之事實不爭執，伊有擔任系爭
    債務之連帶保證人，曾與原告協調請原告就被告沅浩公司之
    資產追償等語，資為抗辯。並聲明：原告之訴駁回。
    被告沅浩公司未於言詞辯論期日到場亦未提出書狀作何聲明
    或陳述。
四、本件原告主張之事實，已據其提出協助中小企業紮根專案貸
    款契約書、放款轉帳支出傳票、存款轉帳收入傳票、支票、
    放款利率歷史資料表、借據、週轉金貸款契約、國內信用狀
    融資契約、授信約定書、台灣地區各金融業支票存款拒絕往
    來戶公告資料與本行存放款客戶有關清冊、帳欠電腦連線作
    業通用查詢單等件為證，核屬相符，復為甲○○、丁○○所
    不爭執，而被告沅浩公司經合法通知，既未於言詞辯論期日
    到場，復未提出書狀作何聲明或陳述，已堪信原告主張為真
    實。被告甲○○、丁○○雖以前揭情詞置辯，惟按連帶保證
    人，應與主債務人負同一清償責任，債權人得對於債務人中
    之一人或數人或其全體，同時或先後請求全部或一部之給付
    ；且債權人得對於主債務人就實行擔保物權受清償，或起訴
    請求保證人清償，既得擇一行使，則對於與主債務人負同一
    責任之連帶保證人，自亦得擇一請求（民事訴訟法第273 條
    第1 項、最高法院著有69年台上字第1924號判例參照）。被
    告甲○○、丁○○既為被告沅浩公司之連帶保證人，原告毋
    待向沅浩公司求償不得或實行擔保物權後，即得請求其等與
    債務人負同一清償責任，被告甲○○、丁○○所辯尚無足採
    。
四、從而，原告依消費借貸、連帶保證之法律關係，請求被告連
    帶給付如主文第1 項所示，為有理由，應予准許。
五、本件訴訟費用額，依後附計算書確定如主文第2 項所示金額
    。
據上論結，本件原告之訴為有理由，依民事訴訟法第385 條第1
項前段、第85條第2 項，判決如主文。
中    華    民    國    99    年    2     月    26    日
                  民事第六庭    法  官  劉又菁
附表：
┌──┬──────┬───────────┬──────────────────┐
│    │            │利                  息│                                    │
│編號│債 權 本 金 ├───────┬───┤違  約  金  計  算  期  間  及 利 率│
│    │（ 新臺幣 ）│計  算  期  間│利  率│                                    │
├──┼──────┼───────┼───┼──────────────────┤
│ 1  │24,000,000元│自98年9月23日 │2.42% │自98年10月24日起至清償日止，其逾期在│
│    │            │起至清償日止  │      │6個月以內者，按約定利率10%，超過6個 │
│    │            │              │      │月以上者按約定利率20%計算           │
├──┼──────┼───────┼───┼──────────────────┤
│ 2  │1,760,000元 │自98年8月27日 │3.24% │自98年9月28日起至清償日止，其逾期在6│
│    │            │起至清償日止  │      │個月以內者，按約定利率10%，超過6個月│
│    │            │              │      │以上者按約定利率20%計算             │
├──┼──────┼───────┼───┼──────────────────┤
│ 3  │305,675元   │自98年10月15日│3.91% │自98年10月25日起至清償日止，其逾期在│
│    │            │起至清償日止  │      │6個月以內者，按約定利率10%，超過6個 │
│    │            │              │      │月以上者按約定利率20%計算           │
├──┼──────┼───────┼───┼──────────────────┤
│ 4  │801,597元   │自98年9月30日 │3.91% │自98年10月30日起至清償日止，其逾期在│
│    │            │起至清償日止  │      │6個月以內者，按約定利率10%，超過6個 │
│    │            │              │      │月以上者按約定利率20%計算           │
├──┼──────┼───────┼───┼──────────────────┤
│ 5  │28,123元    │自98年10月15日│3.91% │自98年10月25日起至清償日止，其逾期在│
│    │            │起至清償日止  │      │6個月以內者，按約定利率10%，超過6個 │
│    │            │              │      │月以上者按約定利率20%計算           │
├──┼──────┼───────┼───┼──────────────────┤
│ 6  │806,486元   │自98年10月3日 │3.91% │自98年10月30日起至清償日止，其逾期在│
│    │            │起至清償日止  │      │6個月以內者，按約定利率10%，超過6個 │
│    │            │              │      │月以上者按約定利率20%計算           │
├──┼──────┼───────┼───┼──────────────────┤
│ 7  │426,249元   │自98年9月28日 │3.91% │自98年10月29日起至清償日止，其逾期在│
│    │            │起至清償日止  │      │6個月以內者，按約定利率10%，超過6個 │
│    │            │              │      │月以上者按約定利率20%計算           │
├──┼──────┼───────┼───┼──────────────────┤
│ 8  │1,050,814元 │自98年9月28日 │3.91% │自98年10月29日起至清償日止，其逾期在│
│    │            │起至清償日止  │      │6個月以內者，按約定利率10%，超過6個 │
│    │            │              │      │月以上者按約定利率20%計算           │
├──┼──────┼───────┼───┼──────────────────┤
│ 9  │441,949元   │自98年9月28日 │3.91% │自98年10月29日起至清償日止，其逾期在│
│    │            │起至清償日止  │      │6個月以內者，按約定利率10%，超過6個 │
│    │            │              │      │月以上者按約定利率20%計算           │
├──┼──────┼───────┼───┼──────────────────┤
│ 10 │112,376元   │自98年9月28日 │3.91% │自98年10月29日起至清償日止，其逾期在│
│    │            │起至清償日止  │      │6個月以內者，按約定利率10%，超過6個 │
│    │            │              │      │月以上者按約定利率20%計算           │
├──┼──────┼───────┴───┴──────────────────┤
│合計│29,733,269元│                                                            │
└──┴──────┴──────────────────────────────┘
計   算   書
項        目                金  額（新臺幣）     備  註
第一審裁判費                273,712元
第一審公示送達登報費            150元
合        計                273,862元
以上正本係照原本作成。
如對本判決上訴，須於判決送達後20日內向本院提出上訴狀。
中    華    民    國    99    年    2     月    26    日
                                書記官  潘惠梅

司法院資訊處製作；財團法人民間司法改革基金會備份。
